【裁判字號】    94,訴,4102
【裁判日期】    950123
【裁判案由】    常業詐欺等
【裁判全文】
臺灣高雄地方法院刑事判決              94年度訴字第4102號
公  訴  人  臺灣高雄地方法院檢察署檢察官
被      告  甲○○
                      達處所）.
上列被告因常業詐欺等案件，經檢察官提起公訴（94年度偵字第
19826號）及移送併案審理（94年度偵字第24875號），本院判決
如下：
    主  文
甲○○幫助共同連續意圖為自己不法之所有，以詐術使人將本人
之物交付，累犯，處有期徒刑陸月，如易科罰金，以參佰元折算
壹日。
    事  實
一、甲○○前因偽造文書案件，經臺灣台北地方法院以85年度易
    字第6869號判決判處有期徒刑4 月，緩刑3 年確定，嗣復因
    偽造有價證券等案，經臺灣高等法院高雄分院以87年度上訴
    字第1501號判決判處有期徒刑1 年10月確定，並遭臺灣高雄
    地方法院檢察署檢察官聲請本院以88年度撤緩字第25號裁定
    撤銷前開緩刑之宣告，2 案接續執行，於民國89年1 月7 日
    縮短刑期假釋出監，並於89年11月7 日假釋保護管束期滿，
    未經撤銷，視為執行完畢。詎仍不知悔改，竟因失業多時，
    需款使用，由自由時報所刊登之收購金融機構帳戶廣告，得
    知可藉由出售其開立之金融機構帳戶之存摺、提款卡及密碼
    以換取現金，依其知識、經驗，可預見金融機構帳戶係個人
    理財之重要工具，為個人財產、信用之重要表徵，如交予他
    人使用，有供作財產犯罪用途之可能，而一般人取得他人帳
    戶存摺、提款卡及密碼之目的，在於取得贓款及掩飾犯行不
    易遭人追查，對於提供帳戶雖無引發他人萌生犯罪之確信，
    但仍以縱若前開收購帳戶之人利用其提供之帳戶持以詐欺取
    財，亦不違背其本意之幫助犯意，依前開自由時報所留之電
    話，與紹維朋（另經檢察官偵查起訴）取得聯繫，於94年5
    月初某日，在高雄縣鳳山市家樂福五甲店前，將其所申辦台
    灣中小企業銀行仁大分行第0000000000號帳戶、台北富邦銀
    行新興分行第000000000000號帳戶（併辦意旨書誤植為第
    0000 0000000000000號帳戶）及合作金庫銀行新興分行帳號
    0000 000000000號帳戶之存摺、提款卡及密碼，以每本新台
    幣（下同）2,000 元之代價出售予紹維朋使用，以此方式幫
    助邵維朋或所屬詐騙集團為詐欺取財犯行時，方便取得贓款
    及掩飾詐欺取財犯行不易遭人查緝。而邵維朋所屬詐騙集團
    成員於取得上開帳戶之存摺、提款卡及密碼後，遂共同基於
    詐欺取財之概括犯意，先後於：(一)94年5 月5 日12時許，撥
    打電話至台北市○○區○○路二段109 巷3 弄11號5 樓予丁○○，佯稱其媳婦為人擔保，已遭渠等抓走毒打，如不立即
    匯款，其媳婦性命即不保云云，使丁○○不疑有詐，誤信為
    真，而於同日14時53分許，在台北市○○區○○路24號「內
    湖文德郵局」匯款18萬元至甲○○所有上開臺灣中小企業銀
    行帳戶內。(二)94年5 月10日某時許，假冒中華郵政總局員工
    名義撥打電話至南投縣草屯鎮○○路濟公巷3 弄32號予丙○○，偽稱其父有雙掛號信件未領取，丙○○遂於同日依其指
    示撥打該詐欺集團成員所留存之0000000000號財政部查詢電
    話與該詐欺集團成員聯絡，該集團中1 位真實姓名年籍不詳
    自稱「王科長」之人，即於電話中要求丙○○至附近提款機
    依其指示操作以便匯款予李松柏云云，使丙○○陷於錯誤，
    而於同日12時28分許在南投縣草屯鎮○○路161 號草屯療養
    院前提款機操作匯款34782 元至甲○○所有上開合作金庫銀
    行帳戶內。(三)94年5 月11日10時許，偽以稅捐稽徵處出納課
    長「王潛耀」名義，撥打電話至南投縣草屯鎮○○路大明巷
    二弄3 號予戊○○，佯稱其祖父有一筆9 千多元之退稅云云
    ，並要求其依指示操作自動提款機，使戊○○不疑有詐，誤
    信為真，於同日至南投縣草屯鎮○○路606 號草屯郵局分別
    匯款9,986 、49,983元及25,986元至甲○○所有上開合作金
    庫帳戶內，另匯款13986 元至甲○○所有上開台北富邦銀行
    帳戶內。嗣因丁○○、丙○○及戊○○分別發覺受騙，經報
    警處理，始查悉上情。
二、案經高雄市政府警察局新興分局報請臺灣高雄地方法院檢察
    署檢察官偵查起訴，及內政部警政署高雄港務警察局移送臺
    灣高雄地方法院檢察署檢察官移請併案審理。
    理  由
壹、證據能力方面：
    按被告以外之人於審判外之陳述，雖不符刑事訴訟法第159
    條之1 至第159 條之4 之規定，而經當事人於審判程序同意
    作為證據，法院審酌該言詞陳述或書面陳述作成時之情況，
    認為適當者，亦得為證據；當事人、代理人或辯護人於法院
    調查證據時，知有第159 條第1 項不為證據之情形，而未於
    言詞辯論終結前聲明異議者，視為有前項之同意，刑事訴訟
    法第159 條之5 第1 項、第2 項分別定有明文。經查：證人
    即被害人丁○○、丙○○、戊○○及證人邵維朋等人於警詢
    中所為之陳述，及合作金庫銀行戶名甲○○活期儲蓄存款印
    鑑卡、存戶資料、交易資料查詢單、交易明細表、台北富邦
    銀行開戶申請人帳號資料表、戶名甲○○資金往來明細、台
    灣中小企業銀行仁大分行戶名甲○○帳戶交易明細、證人邵
    維朋住處扣得之收購帳戶明細影本等，分別為被告以外之人
    於審判外之言詞及書面陳述，屬於傳聞證據，惟檢察官及被
    告於審判程序經本院予以提示並告以要旨，且各經檢察官及
    被告表示意見，檢察官及被告已知上述證據乃傳聞證據，且
    均未於言詞辯論終結前對該等證據內容異議，依上開規定，
    視為同意作為證據，本院審酌上開證人之陳述係員警依法詢
    問後忠實記錄，及上開書證其作成之形式，均無瑕疵、與待
    證事實具有關聯性等情況，認為適當，應認依刑事訴訟法第
    159 條之5 第2 項之規定，得為證據，而有證據能力。
貳、實體方面：
一、上揭事實，業據被告於本院審理時供認不諱，核與被害人丁○○、丙○○及戊○○分別於警詢時所指訴之情節大致相符
    ，並經證人邵維朋於警詢時供證屬實，復有證人邵維朋住處
    扣得之收購帳戶明細、合作金庫銀行戶名甲○○活期儲蓄存
    款印鑑卡、存戶資料、交易資料查詢單、交易明細表、台北
    富邦銀行開戶申請人帳號資料表、戶名甲○○資金往來明細
    及台灣中小企業銀行仁大分行戶名甲○○帳戶交易明細等各
    1 份附卷可稽。按刑法上之故意，依第13條第1 項、第2 項
    之規定，分為直接故意（或確定故意）與間接故意（或不確
    定故意）二種。前者指行為人對於構成犯罪之事實，明知並
    有使之發生（實現）該事實之決意，進而實施該犯罪決意之
    行為；後者指行為人對於構成犯罪之事實，預見其有發生（
    實現）之可能，因該犯罪事實之發生（實現）不違背其本意
    ，乃予容認，任其發生（實現）之情形而言。而金融帳戶為
    個人之理財工具，一般民眾皆可以存入最低開戶金額之方式
    自由申請開設金融帳戶，並無任何特殊之限制，且得同時在
    不同金融機構申請多數存款帳戶使用，並無借用他人帳戶使
    用之必要。且金融存款帳戶，攸關存戶個人財產權益之保障
    ，專屬性甚高，衡諸常理，若非與本人有密切關係者，不可
    能出借個人帳戶，縱有交付個人帳戶予他人使用之特殊情形
    ，亦必會先行瞭解他人使用帳戶之目的始行提供。且以簡訊
    通知中獎、刮刮樂或其他類似之不法詐騙份子，為掩飾其等
    不法行徑以避免執法人員循線查緝，經常利用他人存款帳戶
    、印章、提款卡以確保犯罪所得，類此案件在社會上層出不
    窮，亦屢經報章雜誌及其他新聞媒體再三披露，避免此等專
    屬性甚高之物品被不明人士利用為與財產有關之犯罪工具，
    亦為一般生活認知所應有之認識。經查：被告係成年人，專
    科畢業，業據被告供承在卷，足見被告並無毫無智識之人，
    雖被告於交付上開帳戶資料時，尚無證據證明其知悉他人用
    以詐欺取財犯罪之用（如已明知而為，即成立共同正犯），
    然而其已可預見將上開金融機構帳戶提供予他人使用，將被
    不法之徒用於犯罪贓款之匯入流出，竟不違反其本意，仍將
    其前開金融機構帳戶提供予邵維朋，容任詐欺行為之發生，
    其有幫助他人詐欺之不確定故意至為明確，足見被告之自白
    核與事實相符。本案事證明確，被告上開幫助共同連續詐欺
    取財之犯行，堪以認定，
二、按連續幫助與幫助連續為不同之犯罪態樣，如基於概括犯意
    ，多次幫助他人犯罪，為連續幫助，該幫助者有多次犯罪行
    為；如以一幫助行為，幫助他人連續犯罪，則為幫助連續，
    就幫助犯而言，僅有1 次犯罪行為（最高法院87年臺上字第
    3865號判決參照），本件被告提供其上開銀行帳戶存摺、提
    款卡及密碼予邵維朋，使邵維朋及所屬詐騙集團得共同基於
    詐欺取財之概括犯意，連續向被害人丁○○、丙○○及戊○○詐取財物，自應論以幫助共同連續詐欺取財罪。又邵維朋
    所屬詐騙集團雖以對被害人丁○○佯稱其媳婦遭渠等抓走，
    如不匯款其媳婦即性命不保云云，然被害人丁○○之媳婦既
    未遭該詐騙集團成員抓走，則渠等自不可能有因被害人丁○○不立即匯款即危害其媳婦性命之舉，是渠等對被害人丁○○佯稱：其媳婦為人擔保，已遭渠等抓走毒打，如不立即匯
    款，其媳婦性命即不保云云，顯係以詐術之方法對被害人丁○○詐取財物，應係構成詐欺取財罪，附此敘明。是核被告
    所為，係犯刑法第30條第1 項前段、第339 條第1 項之幫助
    共同連續詐欺取財罪。公訴人認被告涉犯幫助常業詐欺罪，
    尚有未洽（此部分理由容見後述），惟其起訴之基本事實同
    一，爰予變更起訴法條。被告幫助他人犯詐欺取財罪，係屬
    幫助犯，應依刑法第30條第2 項之規定，按正犯之刑減輕之
    。另被告將上開臺灣中小企業銀行帳戶及台北富邦銀行帳戶
    之存摺、提款卡及密碼出售予邵維朋使用，幫助邵維朋及所
    屬詐騙集團為詐欺取財犯行部分，雖未經公訴人起訴，惟此
    部分與起訴部分，係實質上一罪關係，且經公訴人移請併案
    審理，本院自得併予審判，附此敘明。再被告前因偽造文書
    案件，經臺灣台北地方法院以85年度易字第6869號判決判處
    有期徒刑4 月，緩刑3 年確定，嗣復因偽造有價證券等案，
    經臺灣高等法院高雄分院以87年度上訴字第1501號判決判處
    有期徒刑1 年10月確定，並遭臺灣高雄地方法院檢察署檢察
    官聲請本院以88年度撤緩字第25號裁定撤銷前開緩刑之宣告
    ，2 案接續執行，於89年1 月7 日縮短刑期假釋出監，並於
    89年11月7 日假釋保護管束期滿，未經撤銷，視為執行完畢
    ，有臺灣高等法院被告前案紀錄表在卷可查，其於有期徒刑
    執行完畢後，5 年以內再犯本件有期徒刑以上之罪，為累犯
    ，應依刑法第47條規定，加重其刑。並依法先加而後減之。
    爰審酌被告僅因失業已久，需款使用，即恣意提供金融機構
    帳戶予他人供詐欺取財使用，紊亂社會正常交易秩序，並使
    不法之徒藉此輕易詐取財物，檢警難以追查緝捕，所造成之
    危害非輕，惟念及被告犯後坦承犯行，尚知悔意等一切情狀
    ，量處如主文所示之刑，並諭知易科罰金之折算標準，以資
    懲儆。
三、公訴意旨另認被告上述將銀行帳戶存摺、提款卡及密碼出售
    予邵維朋，供邵維朋及所屬詐騙集團成員使用之犯行，又涉
    犯洗錢防制法第9 條第2 項之洗錢罪嫌。經查：洗錢防制法
    所稱之「洗錢」係指掩飾或隱匿因自己或他人重大犯罪所得
    財物或財產利益，而所謂重大犯罪係指刑法第201 條第1 項
    、第340 條等罪，洗錢防制法第2 條第1 款、第3 條定有明
    文。被告所提供之上開銀行帳戶雖經被害人丁○○匯入180,
    000 元、被害人丙○○匯入34,782元及被害人戊○○陸續匯
    入9,986 、49,983、25,986、13,986元，已如前述，金額非
    少，邵維朋及所屬詐騙集團成員雖不無以詐欺為常業之嫌，
    惟被告僅單純提供前揭帳戶，並無積極證據足資證明被告於
    提供上開銀行帳戶時，即已知悉邵維朋係以犯詐欺罪為常業
    ，故被告所為，自不成立幫助常業詐欺罪及洗錢防制法第9
    條第2 項之罪，被告被訴洗錢防制法部分自應為無罪之判決
    ，惟因公訴人認此部分與前揭論罪科刑之有罪部分，有牽連
    犯之裁判上一罪關係，爰不另為無罪之諭知。
據上論斷，應依刑事訴訟法第299 條第1 項前段、第300 條，刑
法第30條第1 項前段、第2 項、第339 條第1 項、第47條、第41
條第1 項前段，罰金罰鍰提高標準條例第1 條前段、第2 條，判
決如主文。
本案經檢察官乙○○到庭執行職務。
中    華    民    國    95    年    1    月    23    日
                  刑事第十三庭   審判長法  官  洪碩垣
                                       法  官  張金柱
                                       法  官  劉惠娟
以上正本證明與原本無異。
如不服本判決，應於判決送達後10 日內，向本院提出上訴狀。
（須附繕本）
中    華    民    國    95    年    1    月    23    日
                                       書記官  陳素徵
附錄本判決論罪科刑法條：
刑法第339條
意圖為自己或第三人不法之所有，以詐術使人將本人或第三人之
物交付者，處5 年以下有期徒刑、拘役或科或併科1,000 元以下
罰金。
以前項方法得財產上不法之利益或使第三人得之者，亦同。
前二項之未遂犯罰之。


司法院資訊處製作；財團法人民間司法改革基金會備份。
